【裁判字號】    98,簡上,193
【裁判日期】    980521
【裁判案由】    詐欺
【裁判全文】
臺灣板橋地方法院刑事判決             98年度簡上字第193號
上  訴  人
即  被  告  甲○○
上列上訴人因詐欺案件，不服本院刑事庭中華民國九十八年一月
七日九十八年度簡字第四八號第一審刑事簡易判決（聲請簡易判
決處刑案號：九十七年度偵字第三三八０五號），提起上訴，本
院管轄之第二審合議庭判決如下：
    主  文
上訴駁回。
甲○○緩刑貳年。
    事  實
一、本件經本院管轄第二審之合議庭審理結果，認原審以被告即
    上訴人甲○○犯刑法第三十條第一項前段、第三百三十九條
    第一項之幫助詐欺取財罪，判處拘役五十日，如易科罰金，
    以新臺幣（下同）一千元折算一日。經核其認事用法及量刑
    均無不當，應予維持，並引用原審刑事簡易判決書記載之事
    實、證據及理由（如附件）。
二、上訴人即被告提起本件上訴，其上訴意旨略以：那個戶頭我
    很少用，我平常都放在家裡，九十六年我找到工作，我就帶
    那個帳戶出門坐公車，後來回家時就發現帳戶不見了，可能
    是掉在公車上，我不知道對方為何知道我的密碼。我沒有提
    供帳戶與存摺，不知道帳戶為何會給詐騙集團使用。密碼10
    6933是我隨便想的，沒有意義，我也沒有將密碼寫在掉的提
    款卡或存摺上，我懷疑是銀行行員與詐騙集團勾結云云。然
    查，關於被告前開辯解如何不可採之部分，已經原審判決於
    事實及理由欄中之二、證據(三)、(四)內予以詳細載明並逐一論
    駁明確，本院經核原審判決就此所認定之理由並無任何違背
    經驗法則或論理法則之處，被告就此仍空言否認犯罪，其此
    一辯解並不足採。綜上，被告猶執陳詞提起本件上訴，為無
    理由。原審認被告罪證明確而為論罪科刑之判決，並無違誤
    ，應駁回被告之上訴。末查，被告前未曾因故意犯罪受有期
    徒刑以上刑之宣告，此有臺灣高等法院被告前案紀錄表一份
    在卷可參，於本件中因一時失慮，致罹刑典，惟現已賠償被
    害人乙○○之八千元損失，此有臺北縣板橋市農會匯款申請
    書一份在卷可參，且經本院電詢被害人乙○○之母親陳素卿
    確認已收到該八千元之匯款無訛，此有本院辦理刑事案件電
    話記錄查詢表一紙在卷可參，足認被告犯後已具悔意，經此
    次科刑教訓後，應知警惕而無再犯之虞，本院認為前開對其
    宣告之刑，以暫不執行為適當，爰依刑法第七十四條第一項
    第一款之規定，併予宣告緩刑二年，以啟自新。
據上論斷，應依刑事訴訟法第四百五十五條之一第一項、第三項
、第三百六十八條、第三百七十三條，刑法第七十四條第一項第
一款，判決如主文。
本案經檢察官蘇振文到庭執行職務。
中    華    民    國    98    年    5     月    21    日
                  刑事第五庭    審判長法  官  胡堅勤
                                      法  官  盧軍傑
                                      法  官  林家賢
不得上訴。
                                      書記官  林政良
中    華    民    國    98    年    5     月    21    日
附錄本判決論罪科刑法條：
刑法第三百三十九條第一項：
意圖為自己或第三人不法之所有，以詐術使人將本人或第三人之
物交付者，處五年以下有期徒刑、拘役或科或併科一千元以下罰
金。
附件：
臺灣板橋地方法院刑事簡易判決            98年度簡字第48號
聲  請  人  臺灣板橋地方法院檢察署檢察官
被      告  甲○○  男  30歲（民國○○年○月○○日生）
                    身分證統一編號：Ｚ000000000號
                    住臺北縣板橋市○○路○段55巷3之2號
上列被告因詐欺案件，經檢察官聲請以簡易判決處刑（97年度偵
字第33805 號），本院判決如下：
    主  文
甲○○幫助意圖為自己不法之所有，以詐術使人將本人之物交付
，處拘役伍拾日，如易科罰金，以新臺幣壹仟元折算壹日。
    事實及理由
一、甲○○依其智識程度及社會經驗，能預見將其所有之帳戶提
    供予姓名年籍不詳之人使用，可幫助不詳人士提領獲取詐欺
    犯罪所得，竟在該結果之發生不違背其本意之狀況下，基於
    幫助詐欺取財之不確定故意，於民國96年1 月至96年10月15
    日間某日（聲請簡易判決處刑書誤載為97年10月15日前某日
    ），在不詳地點，將其向華南商業銀行華江分行（下稱華南
    銀行）申請開立之000000000000號帳戶之存摺、提款卡及密
    碼等物，提供予真實姓名年籍不詳之成年人，藉以幫助該不
    詳人士所屬詐欺集團從事詐欺取財之犯行。嗣該詐欺集團成
    員即意圖為自己不法之所有，基於詐欺取財之犯意，於自由
    時報上刊登貸款廣告，佯稱可代為辦理貸款，適乙○○見到
    上開廣告，信以為真，撥打廣告上所載電話與前開詐欺集團
    成員聯絡，該詐欺集團成員為取信乙○○，並傳真貸款資料
    及扣繳憑單予乙○○，致乙○○陷於錯誤，依該詐騙集團成
    員指示，於96年10月15日（聲請簡易判決處刑書誤載為97年
    10月15日）某時，將新臺幣（下同）8,000 元匯至甲○○前
    開華南銀行帳戶，該詐騙集團成員旋將款項提領一空。嗣因
    乙○○發覺受騙，報警循線查悉上情。案經乙○○訴由臺北
    縣政府警察局海山分局報請臺灣板橋地方法院檢察署檢察官
    偵查後聲請以簡易判決處刑。
二、證據
(一)、前述華南銀行帳戶為被告甲○○所申請開立之事實，業據被
    告甲○○於警詢及偵查中自承不諱，且有前開帳戶開戶資料
    及存款往來明細表各1 份在卷可稽。
(二)、被告所有之前開華南銀行帳戶確遭不詳人士用以詐騙被害人
    乙○○匯入8,000 元乙節，業經證人乙○○於警詢時指述明
    確，復有乙○○提供之郵政跨行匯款申請書1 紙及前述存款
    往來明細表1份附卷可佐。
(三)、被告雖辯稱上開帳戶之存摺、提款卡乃其於96年間遺失云云
    。惟金融帳戶之提款卡、密碼攸關個人財產權益之保障，一
    旦發現遺失，一般人均會儘速向開戶銀行申請掛失，以防止
    遭拾得或竊得之人持以從事不法用途，非但損害其信用，更
    可能使自己觸犯刑責。被告為高中畢業，曾任職餐廳服務人
    員，有被告警詢筆錄所載之教育程度及職業資料可憑，依其
    智識程度及社會經驗，對此自無不知之理，惟其於偵查中卻
    自承其遺失上開帳戶之提款卡及存摺後一直沒有處理，顯與
    常情相違。
(四)、又參以欲用金融卡領取款項者，須於金融機構所設置之自動
    櫃員機上依指令操作，並輸入正確之密碼，方可順利領得款
    項，若非經帳戶所有人同意、授權並告知金融卡密碼，以現
    今磁條或晶片金融卡至少4 位或6 位以上密碼（每位由0 至
    9 ，應至少有0000至9999或000000至999999等不同之組合）
    之設計，單純持有金融卡之人，欲隨機輸入正確號碼而成功
    領取款項之機率，微乎其微。倘如被告所辯，其係遺失而未
    告知他人提款之密碼，則拾得其存摺、金融卡之人殆無知悉
    該金融卡之正確密碼，並藉金融卡提領現金之可能。另就取
    得被告上開帳戶之不詳人士而言，該人既有意利用他人帳戶
    作為詐騙之工具，亦不致選擇一來路不明，隨時可能遭原帳
    戶持有人申請掛失或註銷之帳戶，以免詐騙金額因帳戶遭凍
    結而無法提領。另佐以被害人乙○○匯款至被告前開帳戶後
    ，該等款項旋於當日遭上開詐欺集團成員提領一空，益見該
    詐欺集團在向被害人為前述詐騙行為時，確有充分把握該帳
    戶不會被帳戶所有人掛失止付，而此等確信，在該帳戶存摺
    係拾得或竊得之情形下，鮮有可能。凡此俱徵被告辯稱其未
    提供存摺、提款卡予他人，而係遺失云云，無非事後圖卸之
    詞，不足採信。
(五)、復查一般於郵局或銀行等金融機構開設存款帳戶暨請領存摺
    及提款卡，係針對個人身分及信用予以資金流通之經濟活動
    ，具有強烈專屬性，而金融帳戶為個人理財之工具，且申請
    開立金融帳戶並無任何特殊之限制，一般民眾均得以存入最
    低開戶金額之方式，任意在多數不同之金融機構申辦多數之
    存款帳戶使用，此乃公眾所週知之事實。是依一般人之日常
    生活經驗，若見他人無正當理由，不以自己名義申請帳戶，
    反向他人收取存款帳戶為使用，客觀上應可預見其目的，係
    欲藉該帳戶取得不法犯罪所得，並隱匿帳戶內資金實際取得
    人之真實身分，以逃避追查。況社會上利用不相識之人之帳
    戶從事詐欺等犯罪，早為傳播媒體廣為報導，被告為具有正
    常智識程度之成年人，自可預見提供金融帳戶之存摺、提款
    卡、密碼供他人使用，有幫助從事詐欺犯行之人以該帳戶遂
    行詐欺犯罪之可能，其貿然將重要且專屬個人之提款卡、密
    碼交付之，致自己無法控制、瞭解該帳戶物件之使用方法及
    流向，則被告具有縱有人利用該等金融帳戶便於實施詐欺犯
    罪，供取得詐欺所得財物或財產上利益之用，亦不違背其本
    意之幫助詐欺犯意甚明。
(六)、綜上，本案事證明確，被告犯行堪以認定。
三、核被告所為，係犯刑法第30條第1 項前段、第339條第1 項
    之幫助詐欺取財罪。被告基於幫助之犯意，參與詐欺取財構
    成要件以外之行為，為幫助犯，茲依刑法第30條第2 項之規
    定，按正犯之刑減輕之。爰審酌被告並無前科，有臺灣高等
    法院被告前案紀錄表在卷為憑，惟其提供帳戶供詐欺集團詐
    騙使用，助長詐騙財產犯罪之風氣，造成無辜民眾受騙而受
    有金錢損失，實為當今社會層出不窮之詐財事件發生之根源
    ，導致社會互信受損，擾亂金融交易往來秩序，影響層面廣
    泛，且亦因被告提供個人帳戶，致使執法人員難以追查該詐
    騙犯罪人之真實身分，兼衡被害人被詐騙之金額、被告犯罪
    之手段、犯後否認犯行之態度等一切情狀，量處如主文所示
    之刑，並諭知易科罰金之折算標準，以資懲儆。
四、依刑事訴訟法第449 條第1 項前段、第3 項，刑法第30條第
    1 項前段、第2 項、第339 條第1 項、第41條第1 項前段，
    刑法施行法第1 條之1 第1 項、第2 項前段，逕以簡易判決
    處刑如主文。
五、如不服本件判決，得自收受送達之日起10日內向本院提出上
    訴狀，上訴於本院第二審合議庭（須附繕本）。
中    華    民    國    98    年    1     月    7     日
                  刑事第二十一庭法  官  吳佳穎
上列正本證明與原本無異。
如不服本判決，應於送達後10日內敘明上訴理由，向本院提出上
訴狀，上訴於本院第二審合議庭 (應附繕本) 。其未敘述上訴理
由者，應於上訴期間屆滿後20日內向本院補提理由書「切勿逕送
上級法院」。
                                書記官  林進煌
中    華    民    國    98    年    1     月    7     日


司法院資訊處製作；財團法人民間司法改革基金會備份。
